臺灣屏東地方法院民事裁定　　　　　　100年度監宣字第112號
聲　請　人　何陳財妹
相　對　人　蔡艷秋
上列聲請人聲請監護宣告事件，本院裁定如下：
    主  文
宣告蔡艷秋（女，民國○○年○ 月○○日出生，身分證統一編號：Ｚ0
00000000號 ）為受監護宣告人。
選定何陳財妹（女、民國○○年○ 月○ 日生、身分證統一編號：Ｚ0
00000000號 ）為受監護宣告之人蔡艷秋之監護人。
指定何明福（男，民國○○年○○月○○日出生，身分證統一編號：Ｚ0
00000000號）為會同開具財產清冊之人。
聲請費用新臺幣壹仟元由受監護宣告之人負擔。
    理  由
一、聲請意旨略以：聲請人之外孫女蔡艷秋（女，民國○○年○ 月
    ○○日出生，身分證統一編號：Ｚ000000000號），自小因智能
    障礙，致不能為意思表示或受意思表示，或不能辨識其意思
    表示之效果，為此依民法第14條之規定，聲請宣告蔡艷秋為
    受監護宣告人，並由聲請人為蔡艷秋之監護人，並指定何明
    福為會同開具財產清冊之人等語，並提出戶籍謄本、印鑑證
    明書、身心障礙手冊影本為證。
二、聲請人主張上開各情，業據其提出戶籍謄本、印鑑證明書、
    身心障礙手冊影本為證，並經本院前往屏安醫院於鑑定人黃
    文翔醫師前點呼蔡艷秋，並詢問其姓名、年籍、住所與聲請
    人之關係等問題，均能清楚回答。本院另就蔡艷秋之精神及
    心智狀況訊問鑑定人，經鑑定人鑑定結果，認個案自幼年即
    被發現有發展遲緩之現象，都是在啟智班就讀，目前一直在
    家中由外祖母照顧迄今。臨床檢查：個案四肢行動能力正常
    ，眼神呆滯，目光茫然，勉強可以與人做口語溝通，交談時
    會有坐立不安之行為表現、經常語意模糊、可以觀察到有時
    自言自語、不自覺之傻笑。會談中個案無法正確了解他人之
    意思表達，對他人之意思表達無法正確回應。長短期記憶能
    力極差、注意力不集中、100 持續減7 的計算無法完成。現
    實判斷能力不佳，對於金錢與數字無概念。精神狀態：個案
    意識清楚，勉強可以與人作簡單之交談，說話速度緩慢，但
    是衣著有明顯污漬，身體清潔度不佳，認知功能嚴重受損，
    語言表達與理解能力皆不佳，行為退化。結論：個案各項功
    能退化嚴重，生活無法完全自理能力，必須長期依賴家人、
    醫療或養護機構照顧，個案已經處於中度智能不足狀態導致
    個人認知功能嚴重失能，為意思表示或受意思表示或辨識其
    意思表示效果之能力顯著不足。此外也已經明顯失去現實判
    斷能力，無法獨力處理個人事務與從事個人財務管理，建議
    該個案應該已經達到監護宣告之標準等情，有本院100 年8
    月31日勘驗筆錄、屏安醫院100 年8 月31日屏安醫字第
    1000365 號函附之監護鑑定書附卷可稽。本院綜合上開勘驗
    結果及鑑定人之意見，認蔡艷秋確因精神障礙，致不能為意
    思表示或受意思表示之程度，亦不能辨識其意思表示之效果
    ，而聲請人乃蔡艷秋之外祖母，有戶籍謄本在卷可稽，故聲
    請人聲請對蔡艷秋為監護之宣告，核無不合，爰依民法第14
    條第1 項規定，宣告蔡艷秋為受監護宣告之人。
三、又按受監護宣告之人應置監護人；法院為監護之宣告時，應
    依職權就配偶、四親等內之親屬、最近一年有同居事實之其
    他親屬、主管機關、社會福利機構或其他適當之人選定一人
    或數人為監護人，並同時指定會同開具財產清冊之人；法院
    選定監護人時，應依受監護宣告之人之最佳利益，優先考量
    受監護宣告之人之意見，審酌一切情狀，並注意下列事項：
    一、受監護宣告之人之身心狀態與生活及財產狀況。二、受
    監護宣告之人與其配偶、子女或其他共同生活之人間之情感
    狀況。三、監護人之職業、經歷、意見及其與受監護宣告之
    人之利害關係。四、法人為監護人時，其事業之種類與內容
    ，法人及其代表人與受監護宣告之人之利害關係，修正後之
    民法第1110條、第1111條第1 項、第1111條之1 定有明文。
四、查受監護宣告人蔡艷秋未婚，父母均亡，聲請人為受監護宣
    告人之外祖母，有意願擔任受監護宣告人之監護人，由其負
    責護養及照顧受監護人並管理其財產，應能符合法律規定及
    受監護人之最佳利益，爰選定聲請人為監護人。另依上開規
    定，法院於選定監護人時，應同時指定會同開具財產清冊之
    人，及依民法第1113條準用同法第1099條之規定，監護開始
    時，監護人對於受監護人之財產，應依規定會同當地直轄市
    、縣（市）政府指派或法院指定之人，於二個月內開具財產
    清冊，並陳報法院。為使聲請人得於期限內開具財產清冊並
    陳報法院，並衡酌第三人何明福係受監護人之舅舅，爰併指
    定何明福為會同開具財產清冊之人。
五、依民事訴訟法第608 條第1 項、非訟事件法第24條第1 項，
    裁定如主文。
中    華    民    國    100  年    9     月    22    日
                  家事庭法  官  廖文忠
正本係照原本作成。
如不服本裁定關於選定監護人及指定會同開具財產清冊之人等部
分，應於送達後10日內向本院提出抗告狀，並繳納抗告費新臺幣
1,000 元；其餘關於宣告監護之部分，不得抗告。
中    華    民    國    100  年    9     月    22    日
                        書記官  林鴻仁